【裁判字號】    90,交聲,487
【裁判日期】    900829
【裁判案由】    違反道路交通管理處罰條例聲明異議
【裁判全文】
臺灣臺北地方法院交通事件裁定              九十年度交聲字第四八七號
    異議人即
    受處分人  甲○○
右列受處分人因違反道路交通管理處罰條例案件，對於臺北市交通事件裁決所中華民
國九十年五月七日所為之處分（原處分案號：北市裁三字第駕裁二二－ＡＢＷ一０四
二七七號），聲明異議，本院裁定如左：
        主      文
異議駁回。
        理      由
一、按汽車駕駛人，行經有燈光號誌管制之交岔路口闖紅燈者，處銀元六百元以上一
    千二百元以下罰鍰（即新臺幣一千八百元以上三千六百元以下），行為時道路交
    通管理處罰條例第五十三條定有明文，且汽車駕駛人駕駛汽車違反道路交通管理
    處罰條例第五十三條規定者，除應依該條所規定之罰鍰處罰外，並予記違規點數
    三點，同條例第六十三條第一項第三款亦有規定。又交通違規事件裁罰案件，性
    質上屬於交通行政主管機關本於職權就公法上具體事件所為之決定而對外直接發
    生法律效果之單方行政行為，參酌行政法院五十六年度判字第八一號判例意旨「
    本件原告行為時尚在舊所得稅法施行期間，實體上固應適用舊法，但被告官署稽
    徵程序係開始於現行所得稅法令公佈施行以後，程序上即應適用新法」，本件道
    路交通管理處罰條例雖於民國九十年一月十七日公佈修正，於同年六月一日施行
    ，然無比較新舊法之問題。
二、本件受處分人即異議人甲○○於九十年三月三日晚上七時五十二分許，駕駛車號
    ＢＡ－二０五三號自用小客車，行經台北市○○○路○段設有燈光號誌管制之交
    岔路口，明知其行進方向之燈光號誌係禁止通行之紅燈號誌，竟闖紅燈沿建國北
    路一段由南往北方向行駛，為臺北市政府警察局中山分局交通分隊警員乙○○發
    現攔停制止，以受處分人有違反行為時道路交通管理處罰條例第五十三條規定之
    行為掣單舉發。嗣受處分人於舉發通知單上所載應到案日期前向原處分機關提出
    申訴，經原處分機關函請原舉發單位調查結果，仍認受處分人有上開闖紅燈之違
    規行為，原處分機關乃於九十年五月七日依行為時道路交通管理處罰條例第五十
    三條規定從輕裁處罰鍰新臺幣一千八百元，並記違規點數三點（原處分機關於其
    裁決書內舉發違反法條欄漏未引用同條例第六十三條第一項第三款規定，應於此
    補充更正）。
三、訊據受處分人矢口否認其有右開闖紅燈之違規行為，辯稱：警員在攔停過程未告
    知闖何處之紅燈，經伊詢問五、六次，均未得到警員合理協助，故伊無法判定有
    無闖紅燈云云，並提出違規地點現場紅綠燈照片三張為證，然查：證人舉發警員
    乙○○到庭證稱：我是從建國高架橋南向北下匝道，還沒到南京東路口我就將他
    攔停，我從匝道上面可以看得很清楚紅綠燈，那時我們要下來了，剛好看到他衝
    過去，我們就將他攔下等語，參酌受處分人所提照片，違規地點之紅綠燈由建國
    高架橋南往北下匝道處可以清楚看到紅綠燈顯示情形，且證人乙○○係本件原處
    分機關所認定受處分人有右開違規行為之原證人，其到庭在本院法官面前具結以
    言詞供述本件訴訟上之待證事實（即受處分人有右開違規事實），因其與受處分
    人毫無怨懟，自無自陷於偽證罪之追訴而構詞誣賴受處分人之理，是本院由其供
    述已得有受處分人確有右開違規行為之心證，且於本件卷存證據資料內並無任何
    積極證據足以證明證人乙○○上開供述係屬虛偽，亦無有足以令人顯信其供述為
    不可採之品性證據或前科證據存在，本院自不得僅以證人為本件開單告發受處分
    人之警員而全盤抹煞其在訴訟上所具有之原證人資格，而受處分人對上開證人之
    供述並無法舉出或請本院調查任何對其有利之證據資料，以使本院對證人所供述
    受處分人違規之事實產生任何合理之懷疑，且交通警察掣單舉發違反道路交通管
    理處罰條例所列之違規事實，本質上為行政處分，係公務員基於職務上之權力，
    依法就特定之具體事件所為之具公法上效果之單方面行政行為，基於公務員為公
    法上行為具有公信力之原則，該行政行為當可被推定為真正，其據以依法處分之
    事實認定亦為正確無誤。況受處分人亦陳稱：很有可能我過了紅綠燈我不知道紅
    綠燈所在，因為在一百公尺前紅綠燈被樹遮住了，到了五十公尺時可以看得到紅
    綠燈，因我們開車都是朝遠方看，所以沒有注意到紅綠燈等語，雖違規地點紅綠
    燈在一百公尺前遭路樹遮住，然在五十公尺前即可清晰辨明紅綠燈顯示之燈光號
    誌顏色，則受處分人尚難以平時開車均朝遠方看而疏忽在前五十公尺處之紅綠燈
    而得據以免罰。再受處分人於申訴書所附舉發經過內容亦顯示「舉發警員已隨手
    一指」紅綠燈處等情，以受處分人闖紅燈處至攔停處中間無其他紅綠燈，且距離
    不長，舉發警員當場既已指明何處之紅綠燈，受處分人理應知悉所闖越之紅綠燈
    係何處之紅綠燈，縱或違規地點之紅綠燈係朝南方單面顯示之紅綠燈，受處分人
    亦無法委為不知闖紅燈之地點。綜上所述，受處分人所辯，不足採信。本件事證
    明確，原處分機關以受處分人有闖紅燈之行為，依行為時道路交通管理處罰條例
    第五十三條及第六十三條第一項第三款規定從輕裁處罰鍰新臺幣一千八百元，並
    予記違規點數三點，核無違誤，本件受處分人之異議為無理由，自應將其異議駁
    回。
四、據上論斷，應依道路交通案件處理辦法第十九條，裁定如主文。
中      華      民      國  九十      年      八      月    二十九    日
                          臺灣臺北地方法院交通法庭
                                  法  官  李  麗  玲
右正本證明與原本無異。
如不服本裁定，應於裁定送達後五日內向本院提出抗告狀。
                                  書記官  江  虹  儀
中      華      民      國    九十      年      八      月     三十     日


司法院資訊處製作；財團法人民間司法改革基金會備份。
